臺灣士林地方法院刑事裁定
111年度單禁沒字第426號
聲  請  人  臺灣士林地方檢察署檢察官
被      告  張瓊木


上列聲請人因被告違反毒品危害防制條例案件（109年度毒偵字
第1687號），聲請單獨宣告沒收（111年度執聲字第775號），本
院裁定如下：
    主  文
扣案如附表所示之物，均沒收銷燬之。
    理  由
一、聲請意旨略以：被告張瓊木前因施用第二級毒品案件，經臺
    灣士林地方檢察署（下稱士林地檢署）檢察官以109年度毒
    偵字第1687號為緩起訴處分確定。惟被告為警查獲時所扣得
    之淡黃色透明結晶1袋（驗餘淨重0.2868公克）、吸食器1組
    、吸食器1支，經鑑定均檢出第二級毒品甲基安非他命成分
    ，核屬違禁物，爰依刑法第38條第1項、第40條第2項及毒品
    危害防制條例第18條第1項前段規定，聲請宣告沒收銷燬等
    語（聲請意旨漏載沒收銷燬，應予補充）。
二、按違禁物不問屬於犯罪行為人與否，沒收之；又違禁物或專
    科沒收之物得單獨宣告沒收，刑法第38條第1項、第40條第2
     項分別定有明文。再查獲之第一、二級毒品及專供製造或
    施用第一、二級毒品之器具，不問屬於犯罪行為人與否，均
    沒收銷燬之，毒品危害防制條例第18條第1項前段亦有明定
    ，此相對於刑法之沒收規定而言，係刑法之特別規定，基於
    特別法優於普通法之原則，自應優先適用。而毒品危害防制
    條例第18條第1項之規定，得諭知沒收並銷燬者，以查獲之
    毒品及專供製造或施用毒品之器具為限，並不及於毒品之包
    裝袋、吸食器及分裝匙等工具，然若毒品本身已經微量附著
    器具內，無從析離，該器具自應隨同毒品一併沒收銷燬（最
    高法院94年度台上字第6213號判決意旨參照）。
三、經查：
  ㈠被告基於施用第二級毒品甲基安非他命之犯意，於民國109年
    9月4日16時許，在新北市○○區○○街0巷00號12樓住處，以將
    甲基安非他命置入玻璃球吸食器燒烤，吸食煙霧之方式施用
    第二級毒品甲基安非他命1次，同時在網路男同志論壇聊天
    室，與網友在線上聊天，欲尋找毒品性愛同好者，經警執行
    網路巡邏佯裝網友相約見面，於同日17時12分許，在上址表
    明身分後，經被告同意進入屋內，見其住處床上有吸食器，
    經被告自動取出如附表所示之物，復採集其尿液送驗結果呈安
    非他命、甲基安非他命陽性反應等情，業據被告自承在卷（
    見士林地檢署109年度毒偵字第1687號卷【下稱毒偵卷】第1
    40-145頁），並有台灣尖端先進生技醫藥股份有限公司濫用
    藥物檢驗報告（尿液檢體編號135935號）、臺北市政府警察
    局偵辦毒品案件尿液檢體委驗單各1份（見毒偵卷第111、11
    3頁）在卷可查，並經本院依職權調閱前開卷宗核閱無訛，
    是被告前開施用第二級毒品之犯行，首堪認定。
  ㈡而被告前開施用第二級毒品犯行，經士林地檢署檢察官以109
    年度毒偵字第1687號為附命戒癮治療緩起訴處分確定，緩起
    訴期間自110年1月13日起至111年5月12日止，且期滿未經撤
    銷等情，有該緩起訴處分書及臺灣高等法院被告前案紀錄表
    在卷可查（見毒偵卷第157-159頁、本院卷第7-8頁），經本
    院核閱上開卷宗無訛，是此部分之事實，亦堪認定。
  ㈢被告於110年9月4日為警查獲時，扣案如附表編號1所示之淡
    黃色透明結晶1袋、如附表編號2所示吸食器1支，經送交通
    部民用航空局航空醫務中心分別加以抽樣、乙醇沖洗，並以
    氣相層析質譜儀法（GC/MS）檢驗，均檢出含有第二級毒品
    甲基安非他命（Methamphetamine）成分，此有該中心109年
    9月22日航藥鑑字第0000000號毒品鑑定書在卷可佐（見毒偵
    卷第93頁）；而扣案如附表編號3所示之吸食器1組，經臺北
    市政府警察局松山分局以安非他命/嗎啡二合一快篩試劑初
    步鑑驗結果，亦檢出其內含有無法磅秤之安非他命殘渣等節
    ，有臺北市政府警察局松山分局109年9月4日毒品初步檢驗
    圖片說明表附卷可參（見毒偵卷第27頁），足證扣案如附表
    所示之物，均屬毒品危害防制條例第2條第2項第2款所列之
    第二級毒品，依法不得持有，揆諸前開說明，屬違禁物，不
    問屬於犯人與否，應予宣告沒收銷燬之。而盛裝上開第二級
    毒品甲基安非他命之包裝袋1只，以現今採行之鑑驗方式，
    仍會殘留微量毒品而無法將之完全析離，應與第二級毒品甲
    基安非他命視為一體，併予沒收銷燬；至送鑑耗損部分，既
    已滅失，自無庸宣告沒收銷燬。
四、依刑事訴訟法第455條之36第2項，毒品危害防制條例第18條
    第1項前段，刑法第11條、第40條第2項，裁定如主文。　　
中　　華　　民　　國　　111 　年　　11　　月　　15　　日
                  刑事第三庭　法  官  鐘乃皓
以上正本證明與原本無異。
如不服本裁定應於送達後5日內向本院提出抗告狀。
因疫情而遲誤不變期間，得向法院聲請回復原狀。
                              書記官  林毓珊
中　　華　　民　　國　　111 　年　　11　　月　　15　　日
　　　　　　　　　　　　　　　　　　
附表：
編號 物品名稱 數量 保管字號 備註 1 甲基安非他命 1袋（含袋毛重0.6650公克，淨重0.2870克，取樣0.0002公克，驗餘淨重0.2868公克） 士林地檢署109年度毒保字第788號 檢出第二級毒品甲基安非他命成分 2 吸食器 1支 士林地檢署109年度毒保字第2286號編號2 檢出第二級毒品甲基安非他命成分 3 吸食器 1組 士林地檢署109年度毒保字第2286號編號1 檢出其內含有無法磅秤之安非他命殘渣。